臺灣高等法院臺南分院刑事判決
110年度上訴字第1099號
上  訴  人  臺灣臺南地方檢察署檢察官
被      告  陳冠豪



選任辯護人  蘇正信律師（法扶律師）
上列上訴人因被告毒品危害防制條例案件，不服臺灣臺南地方法
院110年度訴字第251號中華民國110年9月7日第一審判決（起訴
案號：臺灣臺南地方檢察署110年度偵字第1999號），提起上訴
，本院判決如下：
    主  文
上訴駁回。
    理  由
一、公訴意旨略以：被告陳冠豪意圖營利，基於販賣第二級毒品
    之犯意，於民國109年4月22日，以新臺幣（下同）18000元
    之價格，販賣安非他命約3錢給黃○坤，由黃○坤先於同日19
    時48分許，以無卡存款之方式，將款項存入被告指定之台新
    銀行帳號：00000000000000號之不知情的張○倫帳戶內，再
    至成功大學附近某停車場向被告拿取毒品；又於同年月30日
    ，以8000元之價格，販賣安非他命約1錢半給黃○坤，被告先
    在臺南市○○區○○○路000號「○○○○百貨」旁將毒品交給黃○坤
    ，再由黃○坤於同日21時40分許，以無卡存款之方式，將款
    項存入上開張○倫台新銀行帳戶內，因認被告涉犯修正前毒
    品危害防制條例第4條第2項之販賣第二級毒品罪嫌等語。
二、按犯罪事實應依證據認定之，無證據不得認定犯罪事實；又
    不能證明被告犯罪者，應諭知無罪之判決，刑事訴訟法第15
    4條第2項、第301條第1項分別定有明文。再按認定不利於被
    告之事實，須依積極證據，苟積極證據不足為不利於被告事
    實之認定時，即應為有利於被告之認定，更不必有何有利之
    證據；又事實之認定，應憑證據，如未能發現相當之證據，
    或證據不足以證明，自不能以推測或擬制之方法，以為裁判
    之基礎；且認定犯罪事實所憑之證據，雖不以直接證據為限
    ，間接證據亦包括在內；然而無論直接或間接證據，其為訴
    訟上之證明，須於通常一般之人均不致有所懷疑，而得確信
    其為真實之程度者，始得據為有罪之認定，倘其證明尚未達
    到此一程度，而有合理之懷疑存在時，事實審法院復已就其
    心證上理由予以闡述，敘明其如何無從為有罪之確信，因而
    為無罪之判決，尚不得任意指為違法（最高法院30年上字第
    816號、40年台上字第86號、76年台上字第4986號判決意旨
    參照）。
三、公訴意旨認被告涉犯上開罪嫌，係以被告之供述、證人黃○
    坤於警詢、偵訊時之證述、及上開張○倫台新銀行帳戶交易
    明細1份、109年4月22日17時47分許證人黃○坤存款18000元
    至張○倫台新銀行帳戶之攝影機翻拍照片6張、109年4月30日
    21時39分許黃○坤存款8000元至張○倫台新銀行帳戶攝影機翻
    拍照片、109年4月30日22時14分許被告自張○倫台新銀行帳
    戶提領8000元攝影機翻拍照片、被告之郵局及台新銀行帳戶
    交易明細等為其主要論據。
四、訊據被告雖坦承證人黃○坤於109年4月22日19時48分許，以
    無摺存款18000元至其使用之張○倫之台新銀行帳戶後，被告
    於同日分別轉入3000元、15000元至其台新銀行帳戶內；黃○
    坤復於109年4月30日無摺存款8000元至張○倫之前揭台新銀
    行帳戶後，被告於同日領出等情，惟堅決否認有販毒犯行，
    辯稱：台新銀行的網路銀行沒有提款簿，只有發一張卡，而
    我的提款卡不見了，所以我才向張○倫借用他的台新銀行提
    款卡。上揭存款是黃○坤要向我買星城online的點數。張○倫
    的帳號沒有綁定星城online，我自己的台新銀行及郵局有綁
    定帳戶與幣商的紀錄，玩星城online，有贏的話，要換成新
    台幣需要跟幣商買賣，但是買賣沒有提款卡就不能領。我的
    台新銀行因為沒有提款卡可領錢，只能用無卡提款的方式，
    每天只有1萬元上限，有時候我會把錢轉到我自己的帳戶，
    如果我要用錢的話，我自己的帳戶是用手機轉帳，但是沒有
    辦法提款，黃○坤有欠我錢，我沒有販賣甲基安非他命等語
    ；其辯護人則以：1.黃○坤是目的性證人，黃○坤涉及販毒案
    件，為了減刑，其陳述虛偽危險性較大，應有補強證據來增
    強其陳述的憑信性。2.本案除了匯款的事實及證人的供述，
    無其他任何補強證據，匯款事實被告不否認，但匯款原因是
    購買遊戲點數的款項，也有可能是其他的款項，所以匯款不
    能作為黃○坤向被告購買毒品的補強證據。3.被告關於匯款
    的說明，縱使不能成立，亦不能作為認定被告有罪的根據。
    4.證人說向被告購買毒品2次是供自己施用，沒有轉賣，但
    證人黃○坤在臺灣嘉義地方檢察署做證時，說他向被告購買
    毒品轉賣給張健偉，可知證人所證前後矛盾。5.證人說用Fa
    ceTime向被告購買毒品，然警方並沒有截圖勘驗可以做為證
    據，也沒有通聯紀錄可以佐證等語。
五、經查：
  ㈠證人黃○坤於109年4月22日19時48分許，以無摺存款18000元
    至被告所使用之張○倫之前揭台新銀行帳戶後，於同日分別
    轉入3000元、15000元至被告之台新銀行帳戶內；證人黃○坤
    復於109年4月30日無摺存款8000元至張○倫之前揭台新銀行
    帳戶後，被告於同日22時14分提領等事實，業經被告於偵審
    中供承明確，核與黃○坤於警詢、偵訊及原審審理時之證詞
    大致相符，而前揭張○倫之台新銀行帳戶提款卡自109年3月
    之後，借給被告使用，被告是張○倫親妹妹張琇婷之前男友
    等事實，亦據證人張○倫於警詢時證述明確（見警卷第211頁
    ），並有上開張○倫台新銀行帳戶交易明細1份、109年4月22
    日17時47分許證人黃○坤存款18000元至上開張○倫台新銀行
    帳戶之攝影機翻拍照片6張、109年4月30日21時39分許黃○坤
    存款8000元至上開張○倫台新銀行帳戶攝影機翻拍照片6張、
    109年4月30日22時14分許被告自張○倫台新銀行帳戶提領800
    0元攝影機翻拍照片4張等資料在卷可佐（見警卷第11-40頁
    ），是此部分事實堪予認定。
  ㈡毒品交易之買賣雙方，乃具有對向性之關係，為避免毒品購
    買者圖邀減刑寬典而虛構毒品來源，自須調查其他補強證據
    ，以確保其陳述與事實相符，始能採為被告犯罪之證據。查
    證人黃○坤固然於警詢、偵訊及原審審理時均證稱其於前揭
    公訴意旨所載時、地，分別向被告購買18000元、8000元之
    甲基安非他命各1包等情，惟其本身已涉嫌販賣第二級毒品
    甲基安非他命，經臺灣嘉義地方檢察署以109年度偵字第596
    4號、第7374號偵查起訴，由臺灣嘉義地方法院以109年度訴
    字第654號審理，證人黃○坤於該案偵查中稱：我是跟綽號「
    阿寶」（即被告）買的，我有供出毒品上游，希望可以從輕
    量刑，於審判中則稱：109年5月之前均向被告購買安非他命
    再轉賣給他人等語，有各該次筆錄可考（見原審卷第125頁
    以下），惟參諸證人黃○坤於該案販毒的時間為109年2月27
    日販賣毒品給許嘉強；同年5月12日、5月19日、5月26日則
    分別販賣毒品給張建偉，經核其販毒時間，109年2月27日係
    本案之前，故其並非向被告購入來轉賣；至於109年5月12日
    、5月19日、5月26日也距本案相距2星期甚或1個月之久，時
    間尚非密接，則被告指稱毒品來源係被告，即有可能為求減
    刑之誣指；因此自應有相當的補強證據才可以擔保其指證之
    真實性，否則不能單以購毒者之指證遽採為被告有罪之認定
    。而本件究竟有無補強證據足資增強證人黃○坤指述之真實
    性，茲分述如下：
  ⑴本案對於上開匯款之緣由，證人黃○坤固於109年9月13日警詢
    時證稱：1.我以通訊軟體Facetime跟他聯繫，要向他購買約
    3錢的安非他命，我於109年4月22日19時48分將1萬8000元存
    入帳號00000000000000號後，我就駕駛AGA-9817號自小客車
    約21時至22時許，到臺南市成功大學附近的某個停車場與陳
    冠豪交易。2.我以通訊軟體Facetime跟他聯繫，向他購買約
    1錢半的安非他命。這次是我於109年4月30日17時至18時許
    ，到○○○○百貨（臺南市○○區○○○路000號）旁與陳冠豪交易毒
    品，我拿到毒品後，回到○○才將8000元匯入台新銀行帳號00
    000000000000號等語（見警卷第101-102頁）。惟其於109年
    7月7日為警查獲後製作3次警詢筆錄，前2次均未提及被告，
    至第3次警詢時證稱略以：109年5月2日23時許我駕車至台南
    市○○區○○○街○○○○○○○○號「阿寶」的男子，他拿一包安非他
    命（18.7公克）委託我去○○路上的○○○○○對面，叫我將該毒
    品拿給駕駛本田K12鐵灰色的男子，我到達該地點後發現有
    警方巡邏經過，我直接開車離開，當時有一台本田K12鐵灰
    色自小客車隨後跟上來，我當時在附近亂繞到一個比較隱密
    的地方後，我下車直接走到他車邊，對方搖下車窗後我將毒
    品丟進去後就離開了。綽號「阿寶」是我朋友，平時都使用
    FACETIME聯繫，我不知道他的真實姓名。(你所販賣毒品安
    非他命之來源為何？)一開始是跟綽號「阿寶」男子購得的
    ，但是阿寶後來被警方查獲無法聯繫，所以從5月份開始從
    張○倫那邊購得毒品安非他命的等語（見警卷第90-94頁），
    並未證述其於起訴書所載之時地向被告購買毒品之事實。
　⑵關於證人黃○坤於109年4月22日購毒價金是否為18000元部分
    ，證人黃○坤於原審審理時先證稱：（後來你在同一天晚上
    九點到10點有無到成功大學附近的停車場向被告拿毒品？）
    有。（這個毒品就是你匯的18000元的嗎？）包括之前所積
    欠的錢。（你這次跟被告拿毒品是拿多少錢？）忘記了。(4
    月22日19時48分你匯款18000元到台新銀行張○倫的帳戶，有
    包括之前的欠款？)對。（之前欠多少？）有點忘記了，一
    直積欠所以太多了。（提示9月13日警詢筆錄第100頁，你當
    時為何沒有提到18000元包括之前的欠款？）因為警方沒有
    問我。（18000元是3錢11克的代價，或是包括之前的欠款？
    ）這是一次的錢，3錢就是18000元。（18000元有無包括之
    前的欠款？）沒有包括。（你剛剛為何說包括之前的欠款？
    ）因為剛剛辯護人沒有提示我說毒品的數量是多少，時間久
    了，我就是一直記著他有時候一錢賣我5000元，後來漲價了
    ，一錢賣我6000元，我以前有講過3錢毒品就是相當於18000
    元的代價。辯護人沒有提示我數量，毒品數量跟我講，我就
    可以很確定的說這個金額跟毒品的數量是多少錢，如果不是
    6000、12000、18000元這些3的倍數的話，多的錢就是欠款
    等語（見原審卷第265-266頁、第274-275頁）。證人黃○坤
    係於提示其於警詢之筆錄後，其證述始與警詢時相同。
　⑶關於證人黃○坤於109年4月30日係何原因存入前揭張○倫帳戶8
    000元部分，證人黃○坤於原審審理時先證稱：（提示109年4
    月30日匯款照片於警卷第35頁，109年4月30日9時40分有無
    在○○區的全家便利商店匯了8000元到剛剛相同的那個帳戶？
    ）忘記了。（這個照片是否是你？）是。（匯款8000元有無
    印象？）這是我買遊戲點數。（到底是買毒品的錢，或是遊
    戲點數的錢你忘了？）如果是轉去同個帳戶那就是購買毒品
    的錢。（這次的毒品與匯款有無關係？）有時候缺錢的時候
    先欠，有時候先拿毒品再還上次的錢，所以才會愈欠愈多。
    （所以你這次匯款的8000元是否跟4月30日下午5點到6點之
    間跟被告拿毒品有關係？）有可能，就是之前累積下來越欠
    越多等語（見原審卷第267-268頁）。嗣後於提示證人黃○坤
    之警詢筆錄後，證人黃○坤之證述始與警詢時所述相同（見
    原審卷第267-268頁）。
　⑷依證人黃○坤關於109年4月22日購毒價金是否為18000元部分
    ，其所匯之18000元有無包括其他的款項，其先稱有包括其
    他欠款，後則稱是購買毒品的款項等語；另關於109年4月30
    日係何原因將款項存入張○倫帳戶部分，其先稱：該次匯款
    是購買遊戲點數，後則稱：是購買毒品的錢。又稱：這跟購
    買毒品可能有關係，是以前累積下來愈欠愈多的等語。足見
    其上開指證向被告購買毒品的款項交付情形，前後有諸多矛
    盾，甚至同一次庭期證述內容前後反覆不一。況且其上開證
    稱3錢的安非他命是18000元，則依此計算，1錢半的安非他
    命應該是9000元才對，然其卻證稱於第二次（即4月30日）
    係以8000元之代價購得1錢半的安非他命，此顯然有所矛盾
    ；再者，依證人黃○坤所述內容，其確有向被告購買遊戲點
    數或積欠被告債務之情形，足見被告上開所辯並非全然無稽
    。因此實難以證人黃○坤上開有瑕疵的證詞為被告不利的認
    定。　　
  ㈢證人黃○坤固有將上開款項匯入被告指定之張○倫帳戶內，惟
    匯款之理由本屬多端，且依上開所述，證人黃○坤確有向被
    告購買遊戲點數或積欠被告債務之情形，自有可能因此而有
    上開匯款之情形，則此項證據資料仍無法證明此金流與被告
    之毒品交易有關。又依證人黃○坤於警時證述：（你是否能
    提供警方facetime紀錄供調查相關事證？）我都刪掉了等語
    （見警卷第83頁）。可見本案並無證人黃○坤所述之facetim
    e通訊軟體紀錄可供核對，則上開帳戶金流款項既無法特定
    與毒品交易有關，自不具有補強證據，無法使法院確信證人
    黃○坤所證述上開款項即為購買安非他命之價金等情為真實
    。法院尚難單憑證人黃○坤前開有瑕疵之證述及無摺存款紀
    錄，即遽認被告確有於上開時地販賣第二級毒品予證人黃○
    坤之事實。
  ㈣檢察官舉出被告之郵局及台新銀行帳戶交易明細各1份，欲證
    明被告之上開2帳戶，自109年1月1日起至109年5月14日被告
    入監止，均正常有存、提紀錄，被告所辯其上開2帳戶之提
    款卡於109年3月間遺失乙節，顯無可採等語。惟查：按檢察
    官與被告，在法院審判中，均屬訴訟當事人之一造，立於平
    等對立之地位，互為攻擊、防禦，甚且基於人情考量，被告
    享有不自證己罪、保持緘默等特權，是被告所為辯解，縱然
    不足採信，仍須有積極、確切之證據，始足以認定其犯罪，
    斯為刑事訴訟法第154條第1項、第2項所揭證據裁判主義之
    意旨，自不能逕行採用檢察官之言，遽為不利於被告之認定
    ，否則將致罪證有疑、利歸被告，和罪疑唯輕等基本大原則
    ，淪為空談。是以若只有一項供述證據，無論其為被告之自
    白或證人（含共同被告、共同正犯、教唆犯、幫助犯、被害
    人及一般第三人）之陳述，均難因此遽行認定被告確實犯罪
    ，必賴其他供述或非供述證據互相印證、補強，至少須就符
    合於法定犯罪構成要件之關鍵、重要部分事實存在，客觀上
    不致令人懷疑，始可謂為充足，倘若不然，應認控方所舉證
    據，證明力猶嫌欠備（最高法院102年度台上字第3082號判
    決意旨參照）。本案縱使無法證明被告所辯：其郵局及台新
    銀行帳戶之提款卡於109年3月間遺失之事實為真，惟被告所
    辯不可採或無法舉出確切之證述為憑，依據前揭最高法院裁
    判決意旨，仍不能以被告所辯與調查之證據不符即逕為反推
    被告有上開販賣第二級毒品犯行之事實，附此敘明。
六、綜上所述，本件依據檢察官所舉事證，經調查綜合評價後，
    認尚未達於通常一般人均不致有所懷疑，而得確信被告確有
    公訴意旨所指販賣第二級毒品之行為，亦無法說服法院產生
    被告確有構成此部分犯罪事實之存在之心證。此外，復查無
    其他積極證據足資證明被告涉有公訴意旨所指訴之犯罪，應
    認被告之犯罪尚屬不能證明。
七、原審以被告犯罪不能證明而為其無罪之諭知，本院核其認事
    用法並無不當，應予維持。檢察官上訴意旨略以：證人黃○
    坤前後所述之基本事實一致，應可採信，且其匯款乙節亦可
    證明被告確有販毒之事實，請求撤銷改判等語。惟證人黃○
    坤之證詞確有上開瑕疵，已如前述，而證人黃○坤之匯款之
    原因不一，並不足以擔保其所述之真實性，難以遽認被告有
    販毒給黃○坤之犯行。是檢察官之上訴為無理由，應予駁回
    。
據上論結，應依刑事訴訟法第368條，判決如主文。
本案經檢察官陳昆廷提起公訴，檢察官洪欣昇提起上訴，檢察官
黃朝貴到庭執行職務。
中　　華　　民　　國　　110 　年　　12　　月　　2　　日
                  刑事第七庭    審判長法　官  吳勇輝
                                      法　官  吳錦佳
                                      法　官  黃國永
以上正本證明與原本無異。
檢察官如不服本判決應於收受送達後20日內向本院提出上訴書狀
，其未敘述上訴理由者，並得於提起上訴後20日內向本院補提理
由書（均須按他造當事人之人數附繕本）「切勿逕送上級法院」
。（但應受刑事妥速審判法第九條第一項各款規定之限制）
被告不得上訴。
　　　　　　　　　　　　　　　　　　　書記官  葉宥鈞
中　　華　　民　　國　　110 　年　　12　　月　　2 　　日